臺灣臺中地方法院刑事判決
111年度金訴字第1065號
公  訴  人  臺灣臺中地方檢察署檢察官
被      告  陳耿詮


上列被告因詐欺等案件，經檢察官提起公訴（111年度偵字第854
3號、第19202號），被告於準備程序進行中就被訴事實為有罪之
陳述，經本院合議庭裁定改依簡式審判程序審理，判決如下：
    主  文
陳耿詮犯三人以上共同詐欺取財罪，處有期徒刑壹年捌月；又犯
三人以上共同以網際網路對公眾散布而詐欺取財罪，處有期徒刑
壹年貳月。應執行有期徒刑貳年。
    犯罪事實及理由
一、本案被告陳耿詮所犯之罪，並非法定刑為死刑、無期徒刑或
    最輕本刑3年以上有期徒刑之罪，亦非高等法院管轄第一審
    之案件，其於本院準備程序中就被訴事實已為有罪之陳述，
    本院乃裁定進行簡式審判程序。又簡式審判程序之證據調查
    ，依刑事訴訟法第273條之2規定，不受同法第159條第1 項
    審判外陳述排除之限制，再被告對於卷內之各項證據亦不爭
    執證據能力，故卷內所列之各項證據，自得作為證據，先予
    敘明。
二、本件犯罪事實及證據理由，除以下部分應予補充更正外，餘
    均引用檢察官起訴書（如附件）之記載：
（一）犯罪事實欄一第13行「即為下列行為」補充更正為「陳耿
      詮即與真實姓名年籍均不詳，自稱『J』之成年男子及所屬
      詐欺集團成員共同意圖為自己不法所有，基於詐欺取財、
      洗錢之犯意聯絡，而為下列行為（本案非最先繫屬於法院
      之案件，就參與犯罪組織部分不予審理）」。
（二）犯罪事實欄一第20行「匯款100萬元至人頭帳戶傑威建材
      行所申辦之上開帳戶」更正為「匯款1000萬元至人頭帳戶
      傑威建材行所申辦之上開帳戶」。
（三）犯罪事實欄一第22行至第23行「至新北市○○區○○路000號
      第一商業銀行五股工業區分行臨櫃提款65萬元」更正為「
      至新北市○○區○○路000號第一商業銀行五股工業區分行臨
      櫃提款650萬元」。
（四）犯罪事實欄二第2行至第3行「竟意圖為自己不法所有，基
      於詐欺之犯意」補更正為「竟與真實姓名年籍均不詳，自
      稱『J』之成年男子及所屬詐欺集團成員共同意圖為自己不
      法所有，基於詐欺取財之犯意聯絡」。
（五）犯罪事實欄二第4行「透過網際網路刊登出售水泥之訊息
      」補充更正為「由詐欺集團成員透過網際網路刊登出售水
      泥之訊息」。
（六）犯罪事實欄二第6行、第10行「陳耿銓」均更正為「詐欺
      集團成員」。
（七）證據部分補充「被告陳耿詮於本院準備程序及審理時之自
      白」。
三、論罪科刑部分　　
（一）核被告陳耿詮就起訴書犯罪事實欄一部分所為，係犯刑法
      第339條之4第1項第2款之三人以上共同詐欺取財罪及洗錢
      防制法第14條第1項之洗錢罪；就起訴書犯罪事實欄二部
      分所為，係犯刑法第339條之4第1項第2款、第3款之三人
      以上共同以網際網路對公眾散布而詐欺取財罪。
（二）本件被告固未實際參與詐騙告訴人林明豊、林順安財物之
      行為，惟被告除負責提供其擔任負責人之傑威建材行名下
      之第一商業銀行板橋分行帳號000-00000000000號帳戶（
      下稱第一銀行帳戶）存摺、提款卡供告訴人2人匯入詐騙
      款項外，亦負責擔任領取詐騙款項之車手工作，是被告參
      與部分既為該詐欺犯罪組織之犯罪歷程不可或缺之重要環
      節，足認被告係以自己共同犯罪之意思，分擔集團內之部
      分犯罪行為，並相互利用彼此之部分犯罪行為，以完成整
      體之犯罪計畫，是被告所為顯皆係基於正犯之犯意共同參
      與該詐欺犯罪組織之運作，被告與真實姓名年籍均不詳，
      自稱『J』之成年男子及所屬詐欺集團成員間，就上開2次犯
      行，均有犯意聯絡及行為分擔，並互相利用他方之行為，
      以完成共同犯罪之目的，應各論以共同正犯。
（三）被告就起訴書犯罪事實欄一所犯三人以上共同詐欺取財罪
      及洗錢罪間，有部分重疊合致，且犯罪目的單一，依一般
      社會通念，應評價為一罪方符合刑罰公平原則，爲想像競
      合犯，依刑法第55條規定，從一重論以三人以上共同詐欺
      取財罪。至被告於本院準備程序及審理時，就洗錢犯行部
      分，自白犯罪，原應依洗錢防制法第16條第2 項規定，減
      輕其刑，惟被告所犯洗錢罪，係屬想像競合犯中之輕罪，
      此部分想像競合輕罪得減刑部分，本院於依刑法第57條量
      刑時，併予審酌（最高法院108 年度台上字第4405號、第
      4408號判決意旨參照）。
（四）被告所犯上開三人以上共同詐欺取財罪及三人以上共同以
      網際網路對公眾散布而詐欺取財罪間，犯意各別，行為互
      殊，應予分論併罰。
（五）爰審酌被告正值青壯年，不思循正當途徑獲取財物，反加
      入詐欺犯罪組織，以非法方法圖謀不法所得，詐取告訴人
      等財物，嚴重影響社會治安，且迄未能與告訴人等達成和
      解，賠償渠等所受損害，所為實不足取，惟念及被告犯後
      終能坦承犯行，態度尚佳，知所悔悟，並考量被告並非主
      要犯罪首腦，再考以被告自陳高職畢業之智識程度，目前
      從事大榮貨運、經濟狀況勉持等生活狀況，及其犯罪之動
      機、手段、詐騙金額、參與程度等一切情狀，分別量處如
      主文所示之刑，再定其應執行刑為如主文所示，以資懲儆
      。
四、至被告就本案並未實際取得任何報酬等情，為被告自承在卷
    （見本院卷第59頁），卷內亦無積極證據可資佐證被告有實
    際分得報酬，既未有何犯罪所得，自無庸為沒收或追徵價額
    之諭知。另告訴人林明豊遭詐騙並為被告所提領之新臺幣（
    下同）650萬元，雖屬本案之犯罪所得，然因該等款項經被
    告提領後，已上繳回系爭詐欺犯罪組織，被告對該不法所得
    並無處分權限，亦無事實上之共同處分權限，自不予宣告沒
    收，公訴意旨認被告所提領之650萬元（起訴書誤載為65萬
    元），為被告之犯罪所得，應予沒收或追徵價額，容有誤會
    。再告訴人林明豊所匯入未遭提領之350萬元，及告訴人林
    順安所匯入未遭提領之1,666元，業因前揭第一銀行帳戶遭
    列為警示帳戶，且該2筆款項已因圈存而無法提領，難認被
    告就此部分無法提領之款項，具有事實上之管領處分權，自
    無從就該2筆款項，依洗錢防制法第18條第1項或刑法第38條
    之1第1項前段規定對被告宣告沒收，併此敘明。
五、依刑事訴訟法第273條之1第1項、第299條第1項前段、第310
    條之2、第454條第2項，洗錢防制法第2條第2款、第14條第1
    項、第16條第2項，刑法第11條、第28條、第339條之4第1項
    第2款、第3款、第55條、第51條第5款，刑法施行法第1條之
    1，判決如主文。
六、如不服本判決，得於判決書送達之日起20日內，具狀向本院
    提起上訴。　　　
據上論斷，應依刑事訴訟法第273 條之1 第1 項、第299 條第1
項前段，刑法第320 條第1 項、第47條第1 項、第41條第1 項前
段、第8 項、第51條第5 款，刑法施行法第1 條之1 ，判決如主
文。
本案經檢察官吳婉萍提起公訴，檢察官陳君瑜到庭執行職務。
中　　華　　民　　國　　111 　年　　8 　　月　　22　　日
                  刑事第十五庭  法　官 簡佩珺
以上正本證明與原本無異。
如不服本判決應於收受送達後20日內向本院提出上訴書狀，並應
敘述具體理由；其未敘述上訴之理由者，應於上訴期間屆滿後20
日內向本院補提理由書（均須按他造當事人之人數附繕本）「切
勿逕送上級法院」。
告訴人或被害人如不服判決，應備理由具狀向檢察官請求上訴，
上訴期間之計算，以檢察官收受判決正本之日起算。
　　　　                        書記官 陳玲誼
中　　華　　民　　國　　111 　年　　8 　　月　　22　　日
附錄犯罪科刑法條：
中華民國刑法第339條之4
犯第339條詐欺罪而有下列情形之一者，處1年以上7年以下有期
徒刑，得併科1百萬元以下罰金：
一、冒用政府機關或公務員名義犯之。
二、三人以上共同犯之。
三、以廣播電視、電子通訊、網際網路或其他媒體等傳播工具，
    對公眾散布而犯之。
前項之未遂犯罰之。

洗錢防制法第14條
有第二條各款所列洗錢行為者，處7年以下有期徒刑，併科新臺
幣5百萬元以下罰金。
前項之未遂犯罰之。
前二項情形，不得科以超過其特定犯罪所定最重本刑之刑。

附件
臺灣臺中地方檢察署檢察官起訴書
                                    111年度偵字第8543號
                                    111年度偵字第19202號
　　被　　　告　陳耿詮　男　26歲（民國00年00月00日生）
　　　　　　　　　　　　住○○市○○區○○○道0段000巷00
　　　　　　　　　　　　　號
　　　　　　　　　　　　國民身分證統一編號：Z000000000號
上列被告因詐欺等案件，已經偵查終結，認應提起公訴，茲將犯
罪事實及證據並所犯法條分敘如下：
　　　　犯罪事實
一、陳耿詮依其成年人之社會經驗及智識程度，應知金融機構存
    摺帳戶為個人信用之表徵而屬個人理財之重要工具，一般人
    皆可輕易至金融機構開立存款帳戶及申請金融卡，更可預見
    若將自己所有之金融帳戶資料提供他人使用，有供詐欺集團
    成員用於收受被害人匯款之可能，且如提供帳戶供人使用後
    再依指示提領款項交付，即屬提領詐欺之犯罪贓款之行為（
    即俗稱之「車手」），仍與身分不詳之詐欺集團成員，共同
    意圖為自己不法之所有，基於縱所提領款項之目的係在取得
    詐欺取財所得贓款亦不違反其本意之不確定故意，由陳耿詮
    於民國110年9月27日前之某日，先將其擔任負責人之傑威建
    材行名下之第一商業銀行板橋分行帳號000-00000000000號
    帳戶提供給身分不詳之詐欺集團成員使用。該詐欺集團成員
    取得上開帳戶後，即為下列行為：由上開集團成員於110年8
    月間，透過手機通訊軟體line暱稱「小雅」之成年女子與林
    明豊熟識後，邀請林明豊加入投資群組，再line暱稱「李偉
    銘」之成年男子佯稱：可代為操作投資外匯獲利云云，致林
    明豊因此陷於錯誤，依指示自110年9月16日14時29分許至11
    0年10月6日10時36分許之間，陸續匯款共新臺幣（下同）31
    38萬元至該詐欺集團指定之帳戶，其中於110年9月27日13時
    44分許，匯款100萬元至人頭帳戶傑威建材行所申辦之上開
    帳戶，隨即由該詐欺集團成員指示陳耿詮前往領取。陳耿詮
    乃於同日14時59分許，至新北市○○區○○路000號第一商業銀
    行五股工業區分行臨櫃提款65萬元，以此方式掩飾該詐騙所
    得之本質及去向。嗣林明豊發覺有異，報警處理，經警循線
    查獲上情。
二、陳耿詮係址設新北市○○區○○路0段000巷0弄0號2樓傑威建材
    行之負責人，以建材批發及零售為業，竟意圖為自己不法所
    有，基於詐欺之犯意，於民國110年9月23日16時許前之某日
    ，透過網際網路刊登出售水泥之訊息，經林順安於110年9月
    23日16時許，透過網路見聞上開訊息，遂與網路張貼之手機
    門號0000000000號與陳耿詮聯繫，陳耿詮乃與林順安相約於
    110年9月28日9時許，由林順安自行至上址取水泥，惟向林
    順安佯稱：需先匯款云云，致林順安因此陷於錯誤，依指示
    於110年9月28日匯款1666元至傑威建材行所申辦之上開第一
    商業銀行帳戶。嗣林順安匯款後與陳耿詮聯繫，均無人接聽
    ，發覺有異，報警處理，經警循線查獲上情。
二、案經林明豊訴由高雄市政府警察局三民第二分局、林順安訴
    由新北市政府警察局海山分局報告偵辦。
        證據並所犯法條
一、證據清單及待證事實：
編號 證據名稱 待證事實 1 被告陳耿詮於警詢及偵查中之供述 證明被告坦承有以傑威建材行名義申辦上開帳戶之事實，惟矢口否認有何上開犯行，辯稱：上開帳戶在新北市板橋區遺失，把金融卡及密碼都放在一起，撿到的人可以去提領等語。 2 告訴人林明豊於警詢中之指訴 證明告訴人林明豊遭詐騙匯款至被告以傑威建材行名義申辦之上開帳戶之事實。  告訴人林明豊與詐欺集團成員之手機通訊內容翻拍照片、匯款證明等。  3 告訴人林順安於警詢中之指訴 證明被告透過手機門號0000000000號與告訴人林順安聯繫，並詐騙告訴人林順安，致使林順安因此匯款至被告以傑威建材行名義申辦之上開帳戶之事實。  手機通聯紀錄翻拍照片、郵政跨行匯款申請書等。  4 第一商業銀行板橋分行2021年12月20日一板橋字第00157號函、申請人資料、交易明細、第一商業銀行五股工業區分行111年2月21日一五股工字第00012號函、第一商業銀行取款兼存入憑條、被告臨櫃提款之監視器影像等。 1.第一商業銀行取款兼存入憑條，被告於110年9月27日至第一商業銀行五股工業區分行臨櫃提款時，於存戶簽章欄記載手機門號0000000000號，證明該門號及該帳戶均為被告使用及持有之事實。 2.證明被告將上開帳戶交付   予身分不詳之詐欺集團使   用，供詐欺集團詐騙告訴   人林明豊後，被告依指示   前往提款之事實。 3.證明被告使用上開手機門號0000000000號與告訴人林順安聯繫，詐騙告訴人林順安匯款至上開帳戶之事實。 4.證明被告涉有犯罪事實一   之上開共同詐欺取財及一   般洗錢等罪嫌。 5.證明被告涉有犯罪事實二之以網際網路或其他媒體等傳播工具，對公眾散布之加重詐欺罪嫌。 
二、按共同正犯之成立，只須具有犯意之聯絡，行為之分擔，既
    不問犯罪動機起於何人，不必每一階段犯行，均經參與。經
    查，本件被告陳耿詮加入身分不詳之人組成之詐欺集團，由
    該集團內身分不詳之成員對告訴人林明豊施以詐術，致告訴
    人林明豊陷於錯誤後依指示將受騙款項匯入被告提供之上開
    帳戶後，再由被告持該帳戶至銀行臨櫃取款，堪認係在同一
    意思範圍內，各自分擔犯罪行為之一部，並相互利用他人之
    行為，以達犯罪之目的，依前揭說明，自應負共同正犯之責
    。核被告就犯罪事實一所為，係犯刑法第339條之4第1項第2
    款之三人以上加重詐欺取財罪嫌及洗錢防制法第14條第1項
    洗錢罪嫌；就犯罪事實二所為，係犯刑法第339條之4第1項
    第3款以廣播電視、電子通訊、網際網路或其他媒體等傳播
    工具，對公眾散布而犯之加重詐欺取財罪嫌。就犯罪事實一
    部份，被告以一行為觸犯上開2罪名，為想像競合犯，請依
    刑法第55條前段規定從一重之加重詐欺取財罪處斷。又其前
    後所犯2次加重詐欺罪嫌，犯意各別，行為互殊，請分論併
    罰。末被告之犯罪所得65萬元、1666元，均請依刑法第38條
    之1第1項、第3項規定諭知沒收，如全部或一部不能沒收或
    不宜執行沒收，追徵其價額。 
三、依刑事訴訟法第251條第1項提起公訴。
　　此　致
臺灣臺中地方法院
中　　華　　民　　國　 111　　年　　5 　　月　　30　　日
　　　　　　　　　　　　　　　檢　察　官　吳婉萍
本件正本證明與原本無異
中　　華　　民　　國　 111　　年　　6 　　月　　9 　　日
                              書  記  官  賴嘉信
所犯法條：
中華民國刑法第339條之4
犯第 339 條詐欺罪而有下列情形之一者，處 1 年以上 7 年以
下有期徒刑，得併科 1 百萬元以下罰金：
一、冒用政府機關或公務員名義犯之。
二、三人以上共同犯之。
三、以廣播電視、電子通訊、網際網路或其他媒體等傳播工具，
    對公眾散布而犯之。
前項之未遂犯罰之。
洗錢防制法第14條
有第二條各款所列洗錢行為者，處 7 年以下有期徒刑，併科新
臺幣 5 百萬元以下罰金。
前項之未遂犯罰之。
前二項情形，不得科以超過其特定犯罪所定最重本刑之刑。